臺灣花蓮地方法院民事判決
109年度簡上字第77號
上  訴  人  潘秀美  

訴訟代理人  洪珮瑜律師
複代理人    曾泰源律師
被上訴人    曾淑茹  
訴訟代理人  廖學忠律師
上列當事人間請求侵權行為損害賠償事件，上訴人對於民國109
年10月22日臺灣花蓮地方法院花蓮簡易庭109年度花簡字第284號
第一審判決提起上訴，本院於110年10月25日言詞辯論終結，判
決如下：
    主      文
上訴駁回。
第二審訴訟費用由上訴人負擔。
    事實及理由
一、上訴人起訴主張：被上訴人與上訴人配偶即訴外人甲○○，自
    民國108年3月間至109年4月1日，於不同時間、地點合意性
    交數十次，被上訴人並於109年4月2日17時許，至上訴人住
    所親口告知上情，此為現場鄰居所共見共聞，甲○○見狀自知
    無法掩飾，當場坦承；另由甲○○出示之電子通訊軟體LINE等
    事證，可知被上訴人與甲○○不正交往及性交之事實為真正，
    係不法侵害上訴人之人格權而情節重大。三人爰於109年6月
    1日共同簽立和解書（下稱系爭和解書），被上訴人坦承與
    甲○○有不正交往及性交之事實，並對上訴人道歉，系爭和解
    書第5條、第7條載明：「乙方（即甲○○）及丙方（即被上訴
    人）自本刑事悔過書簽署生效之時起，於甲方（即上訴人）
    及乙方婚姻關係存續期間，日後不得再為包括但不限於見面
    、電話、郵件、電子通訊（信）軟體等方式往來及聯繫。授
    意透過第三人為之者，亦同。」、「甲方同意乙方或丙方日
    後未違反應遵守之作為或不作為，於刑法第80條所定追訴時
    效期間，不行使第二條所列刑事訴追，以及民事損害賠償訴
    訟。」；然簽立系爭和解書後，被上訴人仍數次主動聯絡甲
    ○○，違反系爭和解書約定內容，甚且在簽立和解書前後，多
    次騷擾上訴人及家屬。而被上訴人與甲○○交往期間，以各種
    理由向甲○○借貸金錢，使上訴人與甲○○增加大量支出、負擔
    債務，致使上訴人深受本於配偶身分關係之痛苦。被上訴人
    在原審第一次言詞辯論時，即對起訴狀上所載之訴訟標的、
    訴之聲明「部分認諾」。嗣被上訴人辯稱與甲○○聯絡之目的
    ，是為了制止其簡訊騷擾，但依一般社會生活經驗，被上訴
    人應告知上訴人始能達其自稱之目的，該項辯詞顯係卸責。
    爰依民法第18條、第184條、第195條第1項，請求被上訴人
    賠償等語。並聲明：被上訴人應給付上訴人新臺幣（下同）
    20萬元，及自起訴狀繕本送達被告翌日起至清償日止，按年
    息5%計算之利息。
二、被上訴人則以：被上訴人原不知甲○○已婚，雖查覺其有家室
    ，但被其謊言與糾纏不休而致難以脫身。嗣三人簽立系爭和
    解書，然豈料甲○○只視和解為佯以應付上訴人之緩計，見被
    上訴人斷絕通聯即發怒，不時以LINE軟體、抖音、簡訊言詞
    恐嚇，而且前來被上訴人居所門口怒罵被上訴人與家人。被
    上訴人簽立系爭和解書後，迄今確無與甲○○有任何往來之事
    實，卻遭甲○○以支付命令要求清償債務、又要面對本件上訴
    人之求償，被上訴人到庭表示「承擔一半賠償」，目的在求
    換得諒解、自此放過被上訴人勿再糾纏所作之最終努力，故
    不忍揭露甲○○在和解後多次恐嚇羞辱之行為。本件上訴人所
    指摘：被上訴人製作表格以「打愛心」標記「做」的每次記
    錄，縱屬事實，亦皆係在簽立系爭和解書前之情事；與甲○○
    借貸一節，則另有訴訟在案，與本件無關；又其指摘被上訴
    人以未顯示號碼來電騷擾、故意應徵吉安鄉公所臨時工等情
    ，均無可資佐證之證據，係架詞誣陷，徒憑甲○○之「轉述」
    推認，實難符證據法則。被上訴人在簽立系爭和解書後與甲
    ○○通訊聯絡，是為了請甲○○不要再騷擾被上訴人等語資為抗
    辯。並聲明：上訴人之訴駁回。
三、原審斟酌兩造主張及調查證據之結果，而為上訴人全部敗訴
    之判決。上訴人不服原審判決，提起本件上訴，並聲明：㈠
    原判決廢棄。㈡廢棄部分，被上訴人應給付上訴人20萬元，
    及自訴狀繕本送達之翌日起至清償日止，按年息5%計算之利
    息。其陳述除引用原審所述外，另補陳：
  ㈠系爭和解書是兩造在自由意願下，上訴人給予被上訴人不提
    出妨害家庭、損害賠償等訴訟條件下所為，並未有任何強暴
    脅迫或違反被上訴人意願而簽立。系爭和解書內容，是基於
    維護上訴人之配偶權及家庭生活所為之限制，只限制被上訴
    人、上訴人配偶甲○○個別見面、郵件、通訊等相互聯繫，以
    免再度侵害上訴人之配偶權。既然要切斷上開二人間之任何
    交往行為，則任何時地都應該被限制與禁止，此為契約自由
    精神，而未影響被上訴人自身權益，系爭和解書內容無違反
    公序良俗。
  ㈡簽立系爭和解書之目的，係禁止二人再有不當接觸，故只要
    二人間有任何見面、打電話、郵件、電子通訊互動，就是違
    反系爭和解書之約定。被上訴人曾於109年6月26日下午2時3
    0分左右致電甲○○，上訴人以手機錄下被上訴人與甲○○之對
    話，經上訴人調取甲○○之通聯記錄，發現二人在簽立系爭和
    解書後，仍相互聯絡。依據通聯紀錄，並非如被上訴人所抗
    辯：都是甲○○主動打電話、且每次打電話都是在騷擾恐嚇，
    否則，依理被上訴人對甲○○早已提出告訴，何以在上訴人提
    出民事訴訟後才加以反擊。而被上訴人對於甲○○發出之訊息
    亦表示附和之意，並未拒絕，如果一直被騷擾，大可予以封
    鎖，但被上訴人卻一直接聽、回覆，違反常理，足證其非但
    藕斷絲連，事實上仍舊每日聯繫，並慫恿甲○○帶其離開花蓮
    ，侵害上訴人之配偶權。被上訴人將在原審提出之通訊內容
    不利於己部分加以刪除，且原審只審酌甲○○事後恫嚇被上訴
    人之通訊內容，對二人繼續聯絡往來之事實則未深入調查。
  ㈢被上訴人提出甲○○恐嚇、辱罵之證據，大多是108至109年間
    交往時一般情侶日常吵架雙方爭吵對話，尤其被上訴人向甲
    ○○借貸金錢未還款、避不見面，甲○○一時氣憤，傳去上開文
    字，但當下並無恐嚇之犯意，純粹是要對方出面處理。倘若
    被上訴人心生畏懼，何以會於109年4月2日到上訴人住處要
    求與甲○○離婚，又何以會於109年6月22日凌晨對甲○○回傳其
    突然消失不見是因為與弟弟聊天所以才沒有讀LINE等之訊息
    ，可見甲○○之不理性言語，並沒有影響二人繼續交往。
  ㈣上訴人直到109年6月22日看到甲○○手機才知道二人有聯絡，
    在懷疑下，於同年月24日將手機藏在床底下錄音，同年月29
    日聽到甲○○有跟被上訴人通電話。上訴人對二人仍有聯絡之
    事，是後知後覺，即令懷疑，也無明確證據證明，而二人私
    底下往來，更是怕上訴人知情，乃於二人決裂，都是被上訴
    人發訊息告知上訴人，否則上訴人完全不知情。上訴人並未
    縱容被上訴人與甲○○往來，亦未饒恕被上訴人之侵權行為，
    被上訴人違反系爭和解書內容，是自己違反誠信原則，不應
    反過來稱上訴人主張權利違反誠信原則。
  ㈤被上訴人於原審開庭時，即認諾願意賠償上訴人請求，只是
    以經濟因素為抗辯，對和解書內容及條件並未加以否認，或
    主張違反公序良俗、誠信原則，如再為抗辯，即違反禁反言
    原則。其開庭之陳述，是基於自由意願認諾，或至少係自認
    上訴人請求之內容等語。
四、被上訴人答辯聲明：上訴駁回。其陳述除引用原審所述外，
    另補陳：　　
  ㈠系爭和解書第5條前段約定甲○○與被上訴人不得利用「見面、
    電話、郵件、電子通訊（信）軟體」，目的是禁止以上開方
    式破壞上訴人與甲○○間之婚姻和諧，惟若被動之一方並未附
    和他方、或上訴人有同意而不制止之情形，能否依系爭和解
    書第7條，對被動接受聯繫之一方第7條規定請求損害賠償，
    並未釐清。
  ㈡簽立系爭和解書後，被上訴人沒有主動、也不想與甲○○聯絡
    ，是甲○○一直在騷擾被上訴人。甲○○發送恐嚇之詞，業經臺
    灣花蓮地方檢察署110年度偵字第403號起訴在案。上訴人提
    出之通聯記錄，並無對話內容，而且上訴人稱在109年6月26
    日（或稱24日）將手機放在床下錄到的通話，只有甲○○講電
    話，不足證明是被上訴人與其通話。另上訴人所指被上訴人
    與甲○○有聯絡之訊息，均係甲○○主動發出，要求被上訴人復
    合、或被上訴人拒絕回應時以威脅恐嚇之詞企圖迫使被上訴
    人附和，但被上訴人從未同意，不應負違約責任。甲○○雖到
    庭證述被上訴人有與其聯絡見面、及要求相偕離家等情，但
    由被上訴人回復「對不起，你罵的話實在太難聽了」、「我
    不想回你」、「你亂罵我罵的我覺得好煩，罵夠了沒」之訊
    息、或未予置理，可知係甲○○編造之詞。
  ㈢上訴人自稱有被上訴人與甲○○通話錄音、並稱於109年6月22
    日凌晨看到甲○○手機有被上訴人傳的訊息，然而卻未見上訴
    人有阻止甲○○之舉動，在知悉甲○○騷擾被上訴人並脅迫與其
    復合後，還對甲○○發出「你就高高興興的去找你的小三，不
    用再偷偷默默的」、「我不留你了」、「以後隨你了」之訊
    息，無視甲○○所為，並以上開證據向被上訴人求償，有違誠
    信原則、公序良俗，係合謀構陷被上訴人。
  ㈣被上訴人於原審109年8月6日訊問時稱「我願意賠償原告」，
    但上訴人並未當庭同意，隨於109年8月11日民事爭點整理㈡
    狀表示「原告（即上訴人）不同意與被告（即被上訴人）在
    訴訟中，以任何式達成和解」，可見被上訴人在原審不僅未
    認諾，兩造亦未達成給付賠償金之意思合致等語。並聲明：
    上訴駁回。
四、兩造不爭執之事項：
  ㈠上訴人與訴外人甲○○於104年10月30日結婚，兩人目前仍為配
    偶（原審卷21頁）。
  ㈡被上訴人曾與甲○○，經上訴人提起通姦告訴，復經臺灣花蓮
    地方檢察署檢察官以嗣後刑罰廢止為由，以109年度偵字第2
    066號為不起訴之處分（原審卷19至20頁）。
  ㈢兩造及甲○○於109年6月1日許，因甲○○與被上訴人曾有婚外情
    ，遂共同簽署和解書（下稱系爭和解書，原審卷43至46頁）
    。
  ㈣甲○○於109年6月1日簽署系爭和解書後，有以其行動電話及利
    用通訊軟體LINE與被上訴人聯繫（本院卷二352頁、361頁）
    。
  ㈤上訴人並未對甲○○提起違反系爭和解書內容之損害賠償請求
    及相關訴訟。
  ㈥被上訴人與甲○○間之通訊軟體LINE對話內容、中華電信通聯
    紀錄，其形式上真正，均不爭執。
  ㈦兩造學經歷，上訴人部分為在門諾醫院擔任醫師助理，月收
    入約35,000元，被上訴人則工作不穩定，有時候月收入僅10
    ,000元（原審卷78至79頁）。
  ㈧甲○○於另案向本院對被上訴人清償借款事件訴訟，經本院於1
    09年10月6日以109年度花簡字第403號判決原告之訴駁回，
    且未經甲○○上訴而確定（本院卷一123至137頁）。
  ㈨對於甲○○經花蓮地檢署110年度偵字第403號妨害被上訴人自
    由行為經提起公訴，同案部份亦有部份不起訴處分（不起訴
    書如本院卷二423至425頁，起訴部份如本院卷二413至416頁
    ）。
五、兩造所爭執之處應在於：
  ㈠系爭和解書內容有無不明確之情事？有無違反公序良俗之情
    形？
  ㈡被上訴人有無違反系爭和解書第5條不得與甲○○聯繫之約定？
  ㈢系爭和解書經簽立後，是否係甲○○主動向被上訴人以行動電
    話及LINE通訊軟體與被上訴人聯繫？如有，被上訴人對於上
    開內容是否有附和之意思？
  ㈣甲○○有無於系爭和解後另對被上訴人為騷擾、恐嚇等行為？
  ㈤上訴人如同意或知情而不制止甲○○以行動電話及通訊軟體LIN
    E聯絡被上訴人，則上訴人提起本件訴訟，是否有違反誠信
    原則或有權利濫用之情事？
  ㈥被上訴人就上訴人所為請求，於原審有無為不利於己之陳述
    ？如有，係對上訴人所為請求予以認諾，抑或是就所為事實
    主張已有自認之表示？
  ㈦上訴人依照民法第184條第1項前段以及系爭和解書，請求被
    上訴人如數給付損害賠償20萬元及加計法定遲延利息，有無
    理由？審酌如下：
六、得心證之理由：引用第一審判決所載之理由外，另補充：
  ㈠按民法第72條所謂法律行為有背於公共秩序或善良風俗者無
    效，乃指法律行為本身違反國家社會一般利益及道德觀念而
    言。而法律行為是否違反公序良俗，則應就法律行為之內容
    ，附隨情況，以及當事人之動機、目的及其他相關因素綜合
    判斷之。次按法律行為之標的（內容或客體），於法律行為
    成立時須確定，法律行為始能發生效力。蓋法律行為之標的
    如未確定，則其內容無法具體實現，自不能使其發生效力。
    再按解釋意思表示端在探求表意人為意思表示之目的性及法
    律行為之和諧性，解釋契約尤須斟酌交易上之習慣及經濟目
    的，依誠信原則而為之。關於法律行為之解釋方法，應以當
    事人所欲達到之目的、習慣、任意法規及誠信原則為標準，
    合理解釋之，其中應將目的列為最先，習慣次之，任意法規
    又次之，誠信原則始終介於其間以修正或補足之（最高法院
    88年度台上字第1671號判決意旨參照）。末按婚姻係以夫妻
    之共同生活為其目的，配偶應互相協力保持其共同生活之圓
    滿安全及幸福，而夫妻互守誠實，係為確保其共同生活之圓
    滿安全及幸福之必要條件，故應解為配偶因婚姻契約而互負
    誠實之義務，配偶之一方行為不誠實，破壞共同生活之圓滿
    安全及幸福者，即為違反因婚姻契約之義務而侵害他方之權
    利。足認基於身分關係而生之配偶權亦屬應受保護之權利，
    倘配偶之一方行為不誠實，與他人發生足以破壞夫妻共同生
    活之圓滿安全及幸福之行為者，則該第三人與不誠實之配偶
    即為侵害配偶權之共同侵權行為人。
  ㈡經查，因上訴人之配偶甲○○與被上訴人曾有婚外情，兩造遂
    與甲○○共同簽立系爭和解書一節，為兩造所不爭執，是被上
    訴人與甲○○在簽立系爭和解書前，確有侵害上訴人配偶權之
    共同侵權行為，上訴人自得就其侵權行為所生之身分法益不
    法侵害請求賠償。而三人透過系爭和解書約定「作為義務」
    、「不作為義務」等條款內容，係為預防、禁止被上訴人與
    甲○○人再有發生足以破壞夫妻共同生活之圓滿安全及幸福之
    行為，並視其遵守契約條款之情形，而約定暫不提起民事損
    害賠償訴訟，則依據簽立系爭和解書之特定情狀、當事人之
    動機、目的判斷，核無違反社會一般利益及道德觀念之情形
    ，並可確保上訴人與配偶甲○○共同生活圓滿安全及幸福之目
    的，系爭和解書並無違反公序良俗之情形。
  ㈢惟系爭和解書第5條所謂「日後不得再為包括但不限於見面、
    電話、郵件、電子通訊（信）軟體等方式往來及聯繫」，其
    所用辭句之文義、或適用之範圍，容或有不明確之處，揆諸
    上開說明，在解釋系爭和解書之作為義務、不作為義務條款
    時，應以當事人所欲實現目的為標準、加以修正或補足。亦
    即該項約定條款所謂「見面、電話、郵件、電子通訊（信）
    軟體等方式往來及聯繫」，應限於禁止被上訴人與甲○○繼續
    「足以破壞夫妻共同生活之圓滿安全及幸福」之往來及聯繫
    行為，而非只要二人有任何接觸，即認定被上訴人已違反系
    爭和解書之約定，方屬合理。否則在適用上，對被上訴人過
    於苛酷，難認無權利濫用之嫌。
  ㈣依據兩造提出電話通話譯文、通訊軟體訊息截圖，雖可認被
    上訴人在簽立系爭和解書後，確實仍有與甲○○交談、回復訊
    息等聯繫行為，但聯繫時間均甚短暫、次數亦甚少，而且被
    上訴人回覆之訊息內容，大致上係針對甲○○所傳訊息之質疑
    、甚至責罵（「看來你一直在玩我」、「賤男人」、「大騙
    子」，參本院卷一47至67頁），而觀諸被上訴人提出之證據
    資料，更可見甲○○自109年6月1日簽立和解書後，幾乎每天
    均在通訊軟體上傳送少則數則、多則甚至上百則之訊息予被
    上訴人（本院卷一205至569頁），時間長達1個月有餘，確
    實已達騷擾之程度，況甲○○業經花蓮地檢署110年度偵字第4
    03號妨害被上訴人自由行為經提起公訴，有起訴書在卷可稽
    （本院卷二413至416頁），則綜合上開事證判斷，本件被上
    訴人與甲○○之聯繫行為，並非不正交往、而足以破壞上訴人
    與甲○○夫妻共同生活之圓滿安全及幸福，堪認本件被上訴人
    並未違反系爭和解書第5條之約定。
  ㈤關於本件爭點，本院認：
  1.系爭和解書關於「往來及聯繫」之內容，在文義上確有不明
    確之情事，並滋生本件爭執，爰透過契約解釋之方式加以界
    定如前所述。惟系爭和解書內容核無違反公共利益或道德觀
    念之處，故無違反公序良俗之情形。　　
　2.被上訴人雖有與甲○○聯繫，但審酌兩造提出事證，二人聯繫
    之行為並非不正交往，因此並未違反系爭和解書第5條約定
    。
　3.系爭和解書經簽立後，被上訴人以行動電話及LINE通訊軟體
    與甲○○聯繫之內容，主要係針對甲○○所傳訊息之質疑與責罵
    ，並非附和甲○○之意思。
　4.甲○○於系爭和解後，對被上訴人有為騷擾、恐嚇等行為。
　5.依上開事證，不足認定上訴人有同意或知情而不制止甲○○以
    行動電話及通訊軟體LINE聯絡被上訴人之情事，故被上訴人
    指謫其「合謀構陷被上訴人」云云，並無可採。上訴人提起
    本件訴訟，無涉違反誠信原則或權利濫用。
　6.被上訴人固於原審第一次言詞辯論期日表示願賠償上訴人，
    然亦當庭表示目前沒有工作、經濟有困難，需要跟家人借、
    用車子貸款，僅願一次給付10萬元等語（原審卷63頁），核
    與上訴人訴之聲明請求之20萬元不同，且附有「籌措款項」
    之條件，難認被上訴人所為係屬認諾，自不生認諾之效力。
    此亦經原審判決論述甚詳。
　7.從而，上訴人依民法第184條第1項前段、系爭和解書，請求
    被上訴人負損害賠償責任，難認有據。　　
七、綜上所述，上訴人依民法第184條第1項前段、系爭和解書，
    請求被告給付如上訴聲明所示金額及法定遲延利息，為無理
    由，應予駁回。原審為上訴人敗訴之判決，核無不合，上訴
    人仍執前詞，指摘原判決不當，求予廢棄改判，為無理由，
    應駁回上訴。
八、本件事證已臻明確，兩造其餘攻擊防禦方法及所提證據，核
    與本件判決結果不生影響，爰不另一一論述，附此敘明。
九、據上論結，本件上訴為無理由，依民事訴訟法第436條之1第
    3項、第449條第1項、第78條，判決如主文。
中    華    民    國   110    年    11    月    25    日
                      臺灣花蓮地方法院民事庭
                              審判長法官  林敬展
                              法      官  鍾志雄
                              法      官  蔡培元
以上正本係照原本作成。
本判決不得上訴。
中　　華　　民　　國　　110 　年　　11　　月　　25　　日
                              書  記  官  張芝瑜